臺灣臺東地方法院民事判決  
110年度東訴字第1號
原      告  柯瑞德
訴訟代理人  羅文昱律師
被      告  林家琪
訴訟代理人  林宜心
上列當事人間請求損害賠償等事件，本院於民國110年8月5日言
詞辯論終結，判決如下：
    主  文
一、原告之訴駁回。
二、訴訟費用由原告負擔。
    事實及理由
壹、程序部分
一、關於訴之追加部分：
(一)訴狀送達後，原告不得將原訴變更或追加他訴。但請求之基
    礎事實同一、擴張或減縮應受判決事項之聲明者，不在此限
    ，民事訴訟法第255條第1項定有明文。又被告於訴之變更或
    追加無異議，而為本案之言詞辯論者，視為同意變更或追加
    ，同條第2項亦定有明文。而上開規定，依同法第436條第2
    項之規定，亦準用於簡易訴訟程序。
(二)本件原告柯瑞德原提起附帶民事訴訟，請求被告林家琪應給
    付新臺幣（下同）200,000元及其遲延利息（見本院109附民
    95審理卷第5頁），並於本院刑事庭依刑事訴訟法第504條第
    1項之規定移送本院民事庭審理後，擴張附帶民事訴訟之請
    求金額為673,000元，並另以被告違反其於偵查中所提出之
    合解書為由，追加請求被告賠償100,000元（見本院卷第73
    頁正反面及89頁）。
(三)因原告係擴張附帶民事訴訟請求應受判決事項之聲明，且追
    加請求被告違反合解書之損害賠償部分，亦係基於被告所提
    出之合解書及其答辯狀內容（見本院卷第23及34頁），請求
    之基礎事實應屬同一。加上被告對於原告上開訴之追加並無
    異議，而為本案之言詞辯論。故原告於附帶民事訴訟移送本
    院民事庭後為上開訴之追加，自屬合法。
二、關於程序轉換部分：
(一)因訴之變更、追加或提起反訴，致其訴之全部或一部，不屬
    第427條第1項及第2項之範圍者，除當事人合意繼續適用簡
    易程序外，法院應以裁定改用通常訴訟程序，並由原法官繼
    續審理，民事訴訟法第435條第1項定有明文。
(二)本件原告為前揭壹㈡所載訴之追加後，因其請求之金額合計
    不僅已逾民事訴訟法第427條第1項得適用簡易訴訟程序之金
    額500,000元，且上開二請求均非同條第2項應適用簡易訴訟
    程序之事件，雖然原告訴訟代理人於本院審理時同意繼續適
    用簡易訴訟程序，惟經被告拒絕（見本院卷第85頁反面），
    故本件自應依前揭規定，裁定改用通常訴訟程序，並由原法
    官繼續審理（裁定已於110年8月5日言詞辯論時當庭送達兩
    造）。
貳、實體部分
一、原告主張及被告答辯：
(一)原告起訴主張：
　⒈被告於民國109年6月29日下午3時36分前之某時許，在不詳地
    點，先利用不詳設備連接網際網路登入己身之社群軟體「In
    stagram」帳號，再於不特定人均得共見共聞之「限時動態
    」上，接續張貼原告肖像（附註有「尋人啟事」四字）暨其
    所經營「○○蘿蔔糕」之店門口相片（附註有「都忘記八卦小
    王子今日店休」十二字）各1張，同時發布：「賣個蘿蔔糕
    能夠嘴那麼賤也真的了不起」、「真他媽廢物」等語（文末
    併附有中指圖樣之貼圖1枚），而以此方式辱罵原告，足以
    貶損其人格。
　⒉被告另於109年6月30日上午7時49分許，前往臺東縣○○市○○路
    000號「○○蘿蔔糕」店內與原告理論時，接續於同日上午7時
    49分及51分許，徒手拳毆原告右胸前各1次，致原告受有右
    側前胸壁挫傷之傷害，並受有下列損害：⑴醫療費11,993元
    ；⑵就醫往來高雄之交通費7,198元；⑶至高雄就醫之住宿費2
    4,000元；⑷原告於109年7月至11月因身心恐懼及持續就醫不
    能工作之薪資損失85,700元；⑸額外聘用工讀生增加之人事
    費用107,420元；⑹因被告曾託不知名人士要求協談，口吻讓
    原告心生恐懼增，原告遂因此設保全系統，每月支出1,785
    元，合計共費用：21,420元；⑺原告於109年9月至11月合計9
    0日縮短營業時間，每日收入短少1,289元，共損失116,010
    元；⑻原告因遭被告公然侮辱及傷害，終日惶惶不安，需持
    續接受治療，更因就醫數次遇見友人，且友人之詢問導致原
    告更為憂慮，不敢在臺東繼續就醫，身心狀況未能改善，甚
    至產生自殺之念頭，遂轉往高雄就醫，原告之精神痛苦不堪
    ，受有精神上損害，被告應給付原告300,000元之慰撫金（
    以上合計673,741元）。
　⒊又兩造於109年7月2日簽立合解書，同意各自在社群網站Face
    book發文以平息紛爭，並約定日後若有任何一方提及此事，
    造成個人或店家名譽或其他損害，應賠償對方100,000元，
    惟被告卻於109年11月25日在該社群網站「就是○○○」社團公
    開在提及此事，並標註原告及「○○蘿蔔糕」，表面上雖然看
    似意見道歉，實則傳播合解書所載之事件，欲塑造被告為受
    害人遭原告欺壓等情事，希望藉此施壓原告及毀損原告與店
    家之名譽。故被告顯然違反合解書之約定，應賠償原告100,
    000元。
　⒋為此請求被告賠償前揭貳㈠⒉及⒊之損害673,000元及100,000
    元等語，並聲明如：被告應給付原告773,000元，及自民事
    準備狀繕本送達被告（即110年8月5日）之翌日起至清償日
    止，按週年利率5%計算之利息（見本院109附民95審理卷第5
    頁：本院卷第3、73、85頁反面-86及89-91及93頁）。
(二)被告答辯意旨略以：
　⒈原告及被告於109年6月29及30日發生衝突，造成原告右胸挫
    傷，事後兩造都為此表示歉意，並於109年7月2日簽立合解
    書，同意各自在社群網站Facebook發文，告知周遭關心友人
    。並安排時間找大家相聚飲宴，宣告事情圓滿結束。期間原
    告之心情及精神並無異樣，亦未提及身體有何不適而需回診
    或再安排看診，另表示其自109年7月3日起不在臺東，要前
    往外地。
　⒉依一般社會通念，簽立合解書和解，即表示事情圓滿解決，
    不會再有法律訴訟過程。惟原告不知何故，對被告提出刑事
    告訴，並於法院審理時提起附帶民事訴訟賠償，要求200,00
    0元之賠償。而被告於收受起訴狀繕本後，亦於109年11月7
    日透過通訊軟體LINE通知原告欲和解，惟未獲回應。被告遂
    向臺東市調解委員會申請調解，並安排於109年11月25日（
    即法院審理前一日）上午9時進行調解，惟原告並未到場。
　⒊被告因翌日要開庭審理，一時心急，想再次公開對原告致歉
    ，並使原告知悉被告無力負擔賠償金額。而上開公開道歉文
    並無其他用意及言語失當之處，且由兩造朋友於社群網站Fa
    cebook之留言及談話紀錄，亦可見被告表示公開道歉之心意
    。被告係因原告請求賠償之金額並非合解書之內容及項目，
    且無力負擔卻又與原告聯繫無著，方進行調解及在社群網站
    留言。
　⒋原告並未提出賠償金額之依據及單據，並於110年3月3日上午
    10時之調解期日，將金額提高至26萬餘元，亦不提供單據，
    經調解委員說明後方提出資料，並表示其於109年7月至12月
    ，因胸部挫傷而無法工作，並有醫療費用、車資及店家損失
    。復於被告之訴訟代理人詢問後表示，其前往高雄做核磁共
    振之醫療行為係其要求醫生施作。惟原告於上開期間，到臺
    東及各地展店、行銷，及與各社團公司、店家及個人聯誼、
    聚會及聚餐，可見原告這半年完全是充滿活力自信、精神飽
    滿、身體健康及賺飽飽的狀態，並非如其所述無工作及沒收
    入，亦可見原告係假借到各地看診之名義，卻行工作展店、
    行銷賺錢及享樂之實，再要求被告賠償所有之花費等語（見
    本院卷第23-24及83頁）。
二、本件適用之法律：
(一)因故意或過失，不法侵害他人之權利者，負損害賠償責任，
    民法第184條第1項前段定有明文。又不法侵害他人之身體、
    健康、名譽、自由、信用、隱私、貞操，或不法侵害其他人
    格法益而情節重大者，被害人雖非財產上之損害，亦得請求
    賠償相當之金額，民法第195條第1項前段另定有明文。
(二)和解者，謂當事人約定，互相讓步，以終止爭執或防止爭執
    發生之契約，民法第736條定有明文。又和解有使當事人所
    拋棄之權利消滅及使當事人取得和解契約所訂明權利之效力
    ，民法第737條亦定有明文。
三、兩造間不爭執之事實（見本院卷第86-87頁）：
(一)被告於109年6月29日下午3時36分前之某時許，在不詳地點
    ，先利用不詳設備連接網際網路登入己身之社群軟體「Inst
    agram 」帳號，再於不特定人均得共見共聞之「限時動態」
    上，接續張貼原告肖像（附註有「尋人啟事」四字）暨其所
    經營「○○蘿蔔糕」之店門口相片（附註有「都忘記八卦小
    王子今日店休」十二字）各1 張，同時發布：「賣個蘿蔔糕
    能夠嘴那麼賤也真的了不起」、「真他媽廢物」等語（文末
    併附有中指圖樣之貼圖1 枚），而以此方式辱罵原告，足以
    貶損其人格。
(二)被告於109年6月30日上午7時49分許，前往臺東縣○○市○○路0
    00 號「○○蘿蔔糕」店內與原告理論時，接續於同日上午7 
    時49分及51分許，徒手拳毆原告右胸前各1 次，致原告受有
    右側前胸壁挫傷之傷害。
(三)兩造於109年7月2日簽立之「合解書」記載：被告表示這次
    動手打人及發文罵原告，確實是自身的問題，在這裡向原告
    深感抱歉。兩造同意，各自在臉書發文，接受雙方道歉，為
    保護雙方，日後如有任一方提及此事是非及破壞個人名譽或
    造成店家任何受損，願賠償另一方100,000元等語（下稱系
    爭合解書）。
(四)原告於109年6月30日前往衛生福利部臺東醫院急診之醫療費
    為490元。
(五)原告先後於109年9月25日、10月5日、10月20日、11月11日
    、11月18日前往中正脊椎骨科醫院就診，醫療費分別為258
    元、258元、351元、476元、782元（合計共2,125元）。
(六)原告於109年11月11日前往高雄醫學大學附設中和紀念醫院
    胸腔外科就診，醫療費為570元，證明書費240元。
(七)原告於109年7月14日、8月4日、9月1日、11月4日前往臺北
    榮民總醫院臺東分院精神部就診，醫療費為130元、130元、
    130元、250元。
(八)原告於109年7月10日與訴外人中興保全股份有限公司（下稱
    中興保全）簽訂系統保全服務契約書，約定原告按月給付訴
    外人中興保全1,785元之服務費，原告並已給付109年11月至
    110年1月之服務費5,355元。
(九)被告於109年11月25日（即本院109年度訴字第146號傷害案
    件開庭前一日），在社群網站Facebook之「就是愛臺東」社
    團動態頁面留言：「在此與○○蘿蔔糕老闆（按：即原告）及
    員工再此說聲抱歉，於6月底因私人問題在外被討論，就和
    柯老闆產生誤會造成衝突，但您提出醫療和精神民事求償20
    萬元，這金額實在超出我負擔範圍，當時雙方私下在您店面
    談和解，寫了簡易的和解書及口頭上的道歉，後續還是收到
    柯老闆提出刑事及民事求償，也許是和解後還是有讓您感受
    到不悅的地方，所以想藉此公開社團誠心表達歉意，爭執過
    程中出手捶老闆胸口兩拳，及網路上言語攻擊的舉動，願意
    在此公開再次與您說聲抱歉。」
四、兩造間之爭點（見本院卷第87頁）：
(一)系爭合解書是否為兩造就不爭執之事實㈠㈡約定互相讓步，
    以終止爭執之和解契約？
(二)原告是否因系爭合解書，而拋棄基於不爭執之事實㈠㈡對於被
    告之損害賠償請求權，並取得對被告之100,000元違約金債
    權？
(三)原告是否因不爭執之事實㈠㈡而受有下列損害：
  ⒈醫療費：11,993元？
  ⒉交通費：7,198元？
  ⒊住宿費：24,000元？
  ⒋薪資損失：85,700元？
  ⒌增加人事費用：107,420元？
  ⒍增設保全費用：21,420元？
  ⒎營業損失：116,010元？
  ⒏精神上損害：300,000元？
(四)不爭執之事實㈨所載之行為是否違反系爭合解書關於「日後
    如有任一方提及此事是非及破壞個人名譽或造成店家任何受
    損」之約定？
五、系爭合解書為兩造就前揭貳㈠㈡不爭執之事實約定互相讓步
    ，以終止爭執之和解契約，原告並因此拋棄對於被告之損害
    賠償請求權：
(一)參酌前揭貳㈠㈡所載不爭執之事實，固然堪認被告係故意不
    法侵害原告之身體及名譽權，而應依民法第184條第1項前段
    及第195條第1項前段負損害賠償責任。
(二)惟解釋意思表示，應探求當事人之真意，不得拘泥於所用之
    辭句，民法第98條定有明文。從而：
　⒈姑且不論原告是否受有前揭貳㈢爭點所載之損害及該等損害
    是否與上開侵權行為事實有因果關係，本院參酌系爭合解書
    記載：被告表示這次動手打人及發文罵原告，確實是自身的
    問題，在這裡向原告深感抱歉。兩造同意，各自在臉書發文
    ，接受雙方道歉，為保護雙方，日後如有任一方提及此事是
    非及破壞個人名譽或造成店家任何受損，願賠償另一方100,
    000元等語（見前揭貳㈠㈢所載不爭執之事實），其內容可細
    分為以下三部分：
  ⑴前段—即「被告表示這次動手打人及發文罵原告，確實是自身
    的問題，在這裡向原告深感抱歉。」—係約定被告行為後之
    處理模式（承認錯誤並向原告道歉）。
  ⑵中段—即「兩造同意，各自在臉書發文，接受雙方道歉，」—
    係約定上開行為後處理模式之公開機制（在社群網站Face-b
    ook發表文章）。
　⑶後段—即「為保護雙方，日後如有任一方提及此事是非及破壞
    個人名譽或造成店家任何受損，願賠償另一方100,000元。
    」—係約定保護原告名譽之方式（違約金）。
　⒉可見系爭合解書不僅該當民法第736條所規定之互相讓步，以
    終止爭執之和解契約，並以被告道歉、在網路社群表明其道
    歉意旨及不得再向他人論斷整起事件之是非致使原告之名譽
    受損等三部分，取代原告對於被告之損害賠償請求。
　⒊此外，如併參酌原告於本院審理時陳稱：當時被告來我店裡
    打我之後，讓我感到很害怕，所以我想說事情趕快解決就好
    ，不要把事情鬧大等語（見本院卷第73頁反面）。且被告於
    本院審理時亦陳稱：我們本來就是朋友，因為第三人的因素
    才發生衝突，後續我們有去警局，也彼此溝通過，所以我們
    才簽這份合解書等語（見本院卷第74頁）。
　⒋更可見兩造均係期望紛爭落幕及生活歸於平靜方簽立系爭合
    解書，並非有意保留關於損害賠償事項之請求或協商空間。
    換言之，縱然系爭合解書並無「放棄」或「捨棄」等明白揭
    示原告拋棄民事損害賠償請求權之文字，亦不得認原告在取
    得系爭和解契約書所載之權利之同時，仍保留對於被告之損
    害賠償請求權。
　⒌從而，系爭合解書既然堪認為兩造就前揭貳㈠㈡不爭執之事實
    約定互相讓步，以終止爭執之和解契約，原告並因此拋棄對
    於被告之損害賠償請求權，則原告請求被告賠償前揭貳㈢爭
    點所載之損害為無理由，應予駁回。
六、前揭貳㈨不爭執之事實所載被告之行為並未違反系爭合解書
    之約定：
(一)被告固然於系爭合解書簽立後之109年11月25日，在社群網
    站Facebook之「○○○臺東」社團動態頁面留言：「在此與○○
    蘿蔔糕老闆及員工再此說聲抱歉，於6月底因私人問題在外
    被討論，就和柯老闆產生誤會造成衝突，但您提出醫療和精
    神民事求償20萬元，這金額實在超出我負擔範圍，當時雙方
    私下在您店面談和解，寫了簡易的和解書及口頭上的道歉，
    後續還是收到柯老闆提出刑事及民事求償，也許是和解後還
    是有讓您感受到不悅的地方，所以想藉此公開社團誠心表達
    歉意，爭執過程中出手捶老闆胸口兩拳，及網路上言語攻擊
    的舉動，願意在此公開再次與您說聲抱歉。」等語（見揭貳
    ㈨不爭執之事實）。
(二)惟依系爭合解書之後段記載：「為保護雙方，日後如有任一
    方提及此事是非及破壞個人名譽或造成店家任何受損，願賠
    償另一方100,000元。」可見被告並非僅因單純有向他人再
    次提及整起事件即應賠償原告違約金，尚須被告有論斷事件
    是非（亦即主動或要求他人評價兩造對錯）並因此損害原告
    之名譽，方應賠償原告違約金。
(三)而本院參酌上開被告在社群網站Facebook之「○○○臺東」社
    團動態頁面所寫之文字，僅係單純表達被告對於原告之歉意
    ，其中雖然提及原告於簽立系爭合解書後仍提出刑事告訴及
    請求民事賠償，惟並無自行或要求他人評價原告此舉是非對
    錯之文字。
(四)佐以被告於其他網友之留言處亦僅回應：「主要還是要和柯
    老闆表達道歉，也會尊重司法判決」、「位於○○路創立許久
    的古早味蘿蔔糕，有機會大哥能去品嚐」、「此文就是誠心
    想與當事人道歉，因先前當面私下寫了和解過，後續還是有
    收到提告，申請調解過，也被拒絕未出面，所以才想在公開
    社團直接道歉。」等語（見本院卷第168、172、173及174頁
    ），並未見有何自行或要求他人評價原告之文字。故原告主
    張被告欲塑造其為受害人遭原告欺壓等情事，希望藉此施壓
    原告（見前揭貳㈠⒊），並於本院審理時陳稱：被告其實是
    在利用輿論逼迫我不要追究這件事，我認為他是利用輿論在
    攻擊我等語（見本院卷第74頁），純屬其個人主觀臆測，尚
    難採信。更遑論原告是否因此而名譽受損，亦非無疑。
(五)至於訴外人巫鈺珍於被告發文後，固然於其後留言表示：「
    現在這件事情已經嚴重到影響店家的商譽」等語（見本院卷
    第169頁所附之網頁列印資料），惟本院參酌訴外人巫鈺珍
    本為原告所雇用之員工（見本院卷第123頁所附之109年薪資
    發放明細表），其留言是否足以證明原告之名譽已因被告之
    發文而受損，並非無疑。
(六)從而，被告在社群網站Facebook之「○○○臺東」社團動態頁
    面所寫之文字既然並無論斷事件是非（亦即主動或要求他人
    評價兩造對錯）之內容，亦尚難認有損害原告之名譽，故原
    告主張被告違反系爭合解書之約定，請求被告給付100,000
    元之違約金為無理由，應予駁回。
七、綜上所述，系爭合解書既然堪認為兩造約定互相讓步，以終
    止爭執之和解契約，原告並因此拋棄對於被告之損害賠償請
    求權，且被告在社群網站Facebook之「○○○臺東」社團動態
    頁面所寫之文字既然並無論斷事件是非（亦即主動或要求他
    人評價兩造對錯）之內容，亦尚難認有損害原告之名譽，則
    原告請求被告賠償前揭貳㈢爭點所載之損害673,000元及給
    付100,000元之違約金均無理由，應予駁回。
八、本件事證已臻明確，兩造其餘事實主張、證據聲明暨其他攻
    擊防禦方法，經審酌於本判決之結論不生影響，爰不一一論
    駁。
九、至於本件原告雖然未併予敘明其請求損害賠償所應適用之法
    律依據，惟依其於起訴及本院審理時所主張之原因事實觀之
    ，應已達足資識別本件與非本件訴訟標的之程度，而與家事
    事件法第38條第1項第2款立法理由所揭櫫之「提示、限定審
    判對象範圍、凸顯攻擊防禦之目標及預告既判力之客觀範圍
    」等訴訟標的所應具有之防止發生突襲性裁判之機能尚無違
    背；且依憲法第80條所揭示之「法官知法原則」，因適用法
    律本屬法官之職責，於原告業已特定訴訟標的之情形下，應
    不得僅以原告未具體敘明原因事實所應適用之法律為由，遽
    認其起訴為不合法或無理由，附此敘明。
十、訴訟費用負擔之依據：民事訴訟法第78條。
中　　華　　民　　國　　110 　年　　8 　　月　　16　　日
                  臺東簡易庭　法  官  簡大倫
以上正本證明與原本無異。
如對本判決上訴，須於判決送達後20日之不變期間內，向本院提
出上訴狀。
中　　華　　民　　國　　110 　年　　8 　　月　　16　　日
                              書記官  江佳蓉